【裁判字號】    95,上訴,2048
【裁判日期】    951003
【裁判案由】    毒品危害防制條例
【裁判全文】
臺灣高等法院臺中分院刑事判決        95年度上訴字第2048號
上  訴  人
即  被  告  乙○○
                    （另案在臺灣臺中監獄執行中）
上列上訴人因違反毒品危害防制條例案件，不服臺灣臺中地方法
院95年度訴字第1669號 ，中華民國95年7月18日第一審判決（起
訴案號：臺灣臺中地方法院檢察署95年度毒偵字第2298號），提
起上訴，本院判決如下：
    主  文
上訴駁回。
    事  實
一、乙○○前有殺人未遂、公共危險、違反肅清煙毒條例（煙毒
    部分經判處有期徒刑三年四月確定）及違反麻醉藥品管理條
    例案件（經判處有期徒刑六月確定）等前科。另又曾(一)於民
    國八十七年間，因施用毒品案件，經法院裁定令入觀察勒戒
    處所觀察勒戒，經評定認無繼續施用毒品傾向，於八十八年
    六月二十八日釋放，並由臺灣臺中地方法院判決免刑確定；
    (二)於八十八年間，因施用毒品案件，經法院裁定令入觀察勒
    戒處所觀察勒戒，經評定認無繼續施用毒品傾向，於八十八
    年十二月二十八日釋放，並由臺灣臺中地方法院檢察署檢察
    官以八十八年度毒偵字第二六九四號為不起訴處分確定；(三)
    於八十九年間因施用毒品案件，除經臺灣臺中地方法院以八
    十九年度易字第三八四三號判處有期徒刑六月確定外，並經
    法院裁定送入戒治處所施以強制戒治，嗣經法院裁定停止戒
    治，所餘期間付保護管束確定，於九十年九月七日釋放，嗣
    又因犯後述施用毒品案件，經臺灣臺中地方法院裁定撤銷停
    止戒治之裁定，於九十一年九月三日令入戒治處所施以強制
    戒治，於九十二年四月三日執行完畢釋放；(四)於九十年間因
    施用毒品案件，經本院以九十年度上易字一六六三號（一審
    案號：臺灣臺中地方法院九十年度易字第一六二０號）判處
    有期徒刑六月確定，並經本院就其上揭案件所處有期徒刑六
    月裁定應執行刑有期徒刑十一月確定；(五)於九十一年間因施
    用毒品案件，經臺灣臺中地方法院以九十一年度易字第一七
    二六號判處有期徒刑一年確定；(六)於九十二年間因施用毒品
    案件，經臺灣臺中地方法院以九十二年度訴字第一三一號判
    處有期徒刑七月確定，並經臺灣臺中地方法院就其上揭所處
    有期徒刑一年及七月裁定應執行刑有期徒刑一年五月確定。
    上揭所處應執行之有期徒刑十一月及一年五月，接續執行，
    於九十三年八月十三日假釋出獄，嗣經撤銷假釋，殘刑為十
    月十八日，現在台灣台中監獄執行中，詎猶不知悔改，復基
    於施用第一級毒品之概括犯意，自九十四年九月初某日起，
    至九十五年五月十日二十時三十分許止，先後在臺中縣潭子
    鄉○○街一○一巷十五號、同上街八十三巷十二弄三號六樓
    及臺中縣、市○○○路邊車內等處，以將第一級毒品海洛因
    摻水稀釋後，再以其所有之注射針筒注射於身體血管之方式
    ，及以將第一級毒品海洛因摻入香煙內，再點火吸用煙氣之
    方式，連續施用第一級毒品海洛因多次。又基於施用第二級
    毒品甲基安非他命之概括犯意，自九十四年九月初某日起，
    至九十五年五月八日二十二時許止，先後在臺中縣潭子鄉○
    ○街一○一巷十五號、同上街八十三巷十二弄三號六樓及臺
    中縣大里市某處其租住處內等處，以將第二級毒品甲基安非
    他命置於玻璃球內，以火加熱燒烤，使之產生煙霧後，再以
    口鼻吸食之方式，連續施用第二級毒品甲基安非他命多次。
    嗣經警持臺灣臺中地方法院核發之搜索票，於九十五年五月
    十日二十時三十分許，在臺中縣潭子鄉○○街一○一巷十五
    號查獲（起訴書誤載為同街八十三巷十二弄三號六樓查獲）
    ，並扣得其所有欲供己施用之第一級毒品海洛因計十五包（
    鑑餘淨重計三一九．八八公克）、第二級毒品甲基安非他命
    （毛重一．三公克）、及其所有供秤重以施用第一級毒品海
    洛因使用之電子秤一個及其所有供施用第二級毒品甲基安非
    他命所用之吸食器、酒精燈各一個、玻璃球二個及藥鏟一支
    。
二、案經臺中縣警察局移送臺灣臺中地方法院檢察署檢察官偵查
    起訴。
    理  由
一、訊據上訴人即被告乙○○對於上揭犯罪事實坦承不諱，核與
    其於原審法院供述情節相符，且被告於上揭時地為警查獲後
    ，經警採集其尿液送請中山醫學大學附設醫院藥物濫用檢測
    中心檢驗結果，嗎啡類、甲基安非他命及安非他命均呈陽性
    反應，有中山醫學大學附設醫院藥物濫用檢測中心出具之檢
    驗報告書一張附卷可稽。此外，復有卷附之法務部調查局九
    十五年六月十九日調科壹字第一二○○一八○三七號鑑定通
    知書一張及扣案之第一級毒品海洛因計十五包（鑑餘淨重計
    三一九．八八公克，包裝此等毒品之空包裝袋十五個則計重
    共為一一．二二公克）、第二級毒品甲基安非他命一包 (毛
    重一．三公克)、電子秤、吸食器、酒精燈各一個、玻璃球
    二個及藥鏟一支可資佐證，足認被告自白與事實相符，堪可
    採信。再被告前有殺人未遂、公共危險（放火）、違反肅清
    煙毒條例及違反麻醉藥品管理條例案件等前科。其且曾(一)於
    八十七年間，因施用毒品案件，經依法院裁定令入觀察勒戒
    處所觀察勒戒，經評定認無繼續施用毒品傾向，於八十八年
    六月二十八日釋放，並由臺灣臺中地方法院判決免刑確定；
    (二)於八十八年間，因施用毒品案件，經依法院裁定令入觀察
    勒戒處所觀察勒戒，經評定認無繼續施用毒品傾向，於八十
    八年十二月二十八日釋放，並由臺灣臺中地方法院檢察署檢
    察官以八十八年度毒偵字第二六九四號為不起訴處分確定。
    八十八年度毒偵字第二六九四號為不起訴處分確定；(三)於八
    十九年間因施用毒品案件，除經臺灣臺中地方法院以八十九
    年度易字第三八四三號判處有期徒刑六月確定外，並經法院
    裁定入戒治處所施以強制戒治，嗣經法院裁定停止戒治所餘
    期間付保護管束確定，於九十年九月七日釋放，嗣又因犯後
    述施用毒品案件，經依臺灣臺中地方法院撤銷停止戒治之裁
    定，於九十一年九月三日送入戒治處所施以強制戒治，於九
    十二年四月三日執行完畢釋放；(四)於九十年間因施用毒品案
    件，經本院以九十年度上易字一六六三號判處有期徒刑六月
    確定，並經本院就其上揭二案所處有期徒刑六月裁定應執行
    有期徒刑十一月確定；(五)於九十一年間因施用毒品案件，經
    臺灣臺中地方法院以九十一年度易字第一七二六號判處有期
    徒刑一年確定；(六)於九十二年間因施用毒品案件，經臺灣臺
    中地方法院以九十二年度訴字第一三一號判處有期徒刑七月
    確定，並經臺灣臺中地方法院就其上揭所處有期徒刑一年及
    七月裁定應執行刑有期徒刑一年五月確定。上揭所處應執行
    之有期徒刑十一月及一年五月，接續執行，於九十三年八月
    十三日假釋釋放，嗣經撤銷假釋，殘刑為十月十八日，現在
    臺灣臺中監獄執行中等節，有臺灣高等法院被告前案紀錄表
    、臺灣臺中地方法院檢察署刑案資料查註紀錄表及被告在監
    在押查詢表各一份在卷可憑。綜上所述，本案事證明確，被
    告犯行洵堪認定。
二、核被告乙○○所為，係犯毒品危害防制條例第十條第一項之
    施用第一級毒品罪及同條例第十條第二項之施用第二級毒品
    罪。被告施用第一級及第二級毒品前後，持有第一級及第二
    級毒品之低度行為，應分別為其施用之高度行為所吸收，均
    不另論罪。又被告上揭先後多次施用第一級及第二級毒品行
    為，均各時間緊接，各觸犯構成要件相同之罪名，顯係各基
    於概括之犯意反覆為之，各為連續犯，各應依修正前刑法第
    五十六條規定以一罪論，並加重其刑（新舊法比較適用理由
    詳後述）。被告所犯上開二罪間，犯意各別，行為互殊，應
    予分論併罰，原審以被告犯罪事證明確，並審酌被告於毒品
    危害防制條例施行前，即有違反肅清煙毒條例及違反麻醉藥
    品管理條例案件等前科，毒品危害防制條例施行後又曾因施
    用毒品案件接受二次觀察勒戒處分及接受強制戒治處分，且
    因施用毒品案件已先後四次經法院判處罪刑確定在案，素行
    不佳，竟無視於毒品對於自身健康之戕害及國家對於杜絕毒
    品犯罪之禁令，猶施用毒品不輟，再為本案犯行，本案其施
    用第一級、第二級毒品之時間，均各達八個多月，且其所持
    有之第一級毒品海洛因多達十五包，鑑餘淨重高達三一九
    ．八八公克，數量不少等情，就被告所犯二罪分別判處有期
    徒刑二年及一年，定應執行刑有期徒刑二年十月，及就扣案
    物品分別諭知沒收銷燬或沒收（詳後述），認事用法核無違
    誤，量刑亦稱妥適（惟原審判決事實文所載之「蔡文裕」應
    係誤繕），被告上訴意旨請求從輕尚無理由，應予駁回。
三、扣案之海洛因（鑑餘淨重計三一九．八八公克)及甲基安非
    他命（毛重一．三公克），分屬第一級及第二級毒品，均應
    依毒品危害防制條例第十八條第一項前段規定，予以宣告沒
    收銷燬之。扣案上揭包裝第一級毒品海洛因之空包裝袋計十
    五個屬被告所有預備供施用第一級毒品所用之物，應依修正
    後刑法第三十八條第一項第二款宣告沒收（因扣案海洛因十
    五包尚未施用，是此等包裝袋屬預備供施用第一級毒品所用
    之物，原審就此載為供施用第一級毒品所用之物，惟既無關
    判決宏旨，爰不據此撤銷原審判決），電子秤一個係被告所
    有供秤重以施用第一級毒品海洛因所用之物；扣案之吸食器
    、酒精燈各一個、玻璃球二個及藥鏟一支，均係被告所有供
    施用第二級毒品甲基安非他命所用之物，業據被告於審理中
    供明在卷，均應依修正前刑法第三十八條第一項第二款規定
    （新舊法比較適用理由詳後述)，予以宣告沒收。至扣案行
    動電話一支，係被告所有供購買毒品時聯絡之用，固據被告
    於審理中供明在卷，惟核尚難認屬直接供本案犯行所用之物
    ，爰不予宣告沒收（參考最高法院五十一年度臺非字第十三
    號判例意旨），檢察官請求依刑法第三十八條第三項規定，
    予以宣告沒收，尚難准許，附此指明。
四、查，被告行為後，刑法第二條、第十一條、第五十一條第五
    款、第三十八條，均於九十四年二月二日修正公布，並自九
    十五年七月一日起施行，且(一)修正後刑法第二條第一項規定
    ，已將新舊法律適用之「從新從輕」原則，改採「從舊從輕
    」原則，而此規定僅係規範行為後法律變更所生新舊法律比
    較適用之準據法，並非實體刑罰法律，自不生行為後法律變
    更之比較適用之問題，應逕行適用新法第二條第一項之規定
    ，為「從舊從輕」之比較。又修正後刑法第十一條係增訂刑
    法於其他法律有「保安處分」之規定者，亦適用之，亦無關
    犯罪行為可罰性之變更，亦應逕行適用新法第十一條之規定
    ；(二)修正後刑法第五十一條第五款規定：「宣告多數有期徒
    刑者，於各刑中之最長期以上，各刑合併之刑期以下，定其
    刑期。但不得逾三十年。」，與舊法規定之數罪併罰定其應
    執行者：「宣告多數有期徒刑者，於各刑中之最長期以上，
    各刑合併之刑期以下，定其刑期。但不得逾二十年。」之規
    定相較，自以舊法規定之定應執行刑之上限二十年對行為人
    較為有利，此為影響行為人刑罰之法律效果，是被告行為後
    法律已有所變更，經比較新舊刑法第五十一條第五款之規定
    ，應依刑法第二條第一項前段之規定，適用最有利於行為人
    之舊法，而定其應執行之刑；(三)刑法第三十八條第三項修正
    前規定：「第一項第二款、第三款之物，以屬於『犯人』者
    為限，得沒收之。但有特別規定者，依其規定。」，修正後
    則規定：「第一項第二款、第三款之物，以屬於『犯罪行為
    人』者為限，得沒收之。但有特別規定者，依其規定。」，
    此部分修正對被告而言應無有利、不利問題，依修正後刑法
    第二條第一項規定，應適用行為時即修正前刑法第三十八條
    第一項第二款規定宣告沒收；(四)被告行為後，刑法第五十六
    條「連續數行為而犯同一之罪名者，以一罪論。但得加重其
    刑至二分之一」之規定，業經總統於九十四年二月二日公布
    廢除，自九十五年七月一日施行，亦即刑法第五十六條廢除
    後，該條原規定之數行為而犯同一之罪名者，除有接續犯之
    情形外，應按數罪併罰之原則論處，依修正施行後刑法第二
    條第一項「行為後法律有變更者，適用行為時之法律。但行
    為後之法律有利於行為人者，適用最有利於行為人之法律」
    之規定，比較廢除前後刑法第五十六條之規定，廢除後之規
    定，並未較有利於被告，故本件應適用被告行為時即廢除前
    刑法第五十六條之規定予以論處，併予敘明；(五)綜其全部罪
    刑比較結果，本案刑法部分應適用行為時法即九十四年二月
    二日修正公布前刑法。
據上論結，應依刑事訴訟法第三百六十八條，判決如主文。
本案經檢察官甲○○到庭執行職務。
中    華    民    國    95    年    10   月    3      日
            刑事第五庭審判長  法  官  姚  勳  昌
                              法  官  江  錫  麟
                              法  官  郭  同  奇
上列正本證明與原本無異。
第一級毒品得上訴。
第二級毒品不得上訴。
如不服本判決應於收受送達後十日內向本院提出上訴書狀，其未
敘述上訴之理由者並得於提起上訴後十日內向本院補提理由書（
均須按他造當事人之人數附繕本）。
                              書記官  洪  麗  華
中    華    民    國    95    年    10   月    4      日
附錄論罪科刑法條：
毒品危害防制條例第十條第一項、第二項：
施用第一級毒品者，處六個月以上五年以下有期徒刑。
施用第二級毒品者，處三年以下有期徒刑。
                                                      Ａ


司法院資訊處製作；財團法人民間司法改革基金會備份。
